【裁判字號】    97,交聲,3301
【裁判日期】    980527
【裁判案由】    違反道路交通管理處罰條例聲明異議
【裁判全文】
臺灣臺北地方法院交通事件裁定        97年度交聲字第3301號
原處分機關  交通部公路總局臺北區監理所
異  議  人
即受處分人  乙○○
上列異議人即受處分人因違反道路交通管理處罰條例案件，對於
交通部公路總局臺北區監理所於民國九十七年九月十二日所為自
裁字第裁40—A8M700588號之裁決書（原舉發案號：北市警交大
字第A8M700588號）聲明異議，本院裁定如下：
    主  文
異議駁回。
    理  由
一、按汽車駕駛人及前座乘客均應繫妥安全帶，道路交通安全規
    則第八十九條第一項第五款定有明文。復按汽車行駛於道路
    上，其駕駛人或前座乘客未繫安全帶者，處駕駛人新臺幣一
    千五百元罰鍰，道路交通管理處罰條例第三十一條第一項前
    段亦已明訂。
二、原處分意旨略以：異議人即受處分人乙○○駕駛車號DU-501
    2自小客車（下稱系爭車輛）於民國九十二年四月三十日上
    午十時二分許，行經臺北市○○○路與仁愛路口時，為原舉
    發單位臺北市政府警察局大安分局交通分隊警員以異議人有
    「行駛於道路上，汽車駕駛人未依規定方式繫安全帶」之違
    規行為，違反道路交通管理處罰條例第三十一條第一項之規
    定，並以北市警交大字第A8M700588號舉發違反道路交通管
    理事件通知單掣單攔停舉發。嗣原處分機關交通部公路總局
    臺北區監理所以異議人有「汽車行駛於道路上，其汽車駕駛
    人未繫安全帶者」之違規行為，於九十七年九月十二日，以
    異議人違反道路交通管理處罰條例第三十一條第一項之規定
    ，以自裁字第裁40-A8M700588號裁決書，裁處異議人罰鍰新
    臺幣（下同）一千五百元，異議人於同年月十五日收受裁決
    書後，旋即於同年九月二十三日提出本件聲明異議等語。
三、異議意旨略以：伊於事發時、地未曾因未繫安全帶之違規行
    為遭警攔停舉發，亦未曾簽收過舉發通知單，且伊為系爭車
    輛之所有人，如有違規而未繳清罰鍰，期間當無可能進行車
    輛檢驗及換照，希望警員能提出伊伊簽收之舉發通知單，以
    證明伊確有本件交通違規行為云云。
四、訊據異議人乙○○雖矢口否認曾於事發時、地因駕駛系爭車
    輛未依規定繫安全帶之違規行為，因而遭員警攔停舉發之情
    事，並以前揭情詞置辯，經查：
  (一)本件事發當時經違規人所親自簽收，由警員以警用掌上型電
    腦所列印，格式為直式之原舉發通知單存根聯，於案發後係
    交予原舉發單位留存，現已滅失一節，雖據原舉發單位大安
    分局警員甲○○於本院證述明確。惟本件交通違規事件之舉
    發過程，係證人甲○○於事發當時在現場發現本件違規事實
    後，當場將駕駛系爭車輛之違規人攔停，經告知所違反之交
    通法規，且查驗核對違規人所出示之駕照等證件與本人及警
    用掌上型電腦上之資料相符後，即以警用掌上型電腦掣單舉
    發，後經該違規人簽收後，其即將簽收之存根聯留存於原舉
    發單位，並在警用掌上型電腦中點選違規人已簽名及收單，
    再將列印出之通知聯交付予違規人等情，亦據證人甲○○於
    本院審理時證述綦詳，此亦有原舉發單位於事後自所留存之
    電腦檔案中所列印橫式之舉發通知單上駕駛人（或行為人）
    姓名欄及收受通知聯者簽章欄上分別註明「掌電攔停」及「
    已簽收」等語可資為證，則證人甲○○因時日已久，對於事
    發當日於舉發通知單上簽收之違規人長相是否與之後到庭之
    異議人乙○○相同與否雖已不復記憶，惟可知其當時所攔停
    之車輛，以及所核對違規人之駕照等證件，應確係與異議人
    之身份及車籍資料相同無訛。
  (二)而系爭車輛係異議人所有使用一節，為異議人所不爭，且有
    系爭車輛之車籍資料一份附卷可稽；又異議人係於八十七年
    五月二十六日更名乙○○，有卷附異議人全戶戶及資料查詢
    結果一紙可按，而其於七十八年八月二十二日所考領之普通
    小型車駕駛執照，除於八十八年十月二日變更姓名之故，曾
    向臺北市監理處申請補發駕照，並於九十二年三月七日向臺
    北市監理處申請定期換發駕駛執照外，於本件事發前未曾有
    遺失上載其姓名為「乙○○」之汽車駕駛執照，事發後亦未
    曾有換補汽車駕駛執照一情，亦經本院依職權向交通部公路
    總局臺北區監理所及臺北市監理處查證屬實，並有上開機關
    函文及臺北區監理所汽車駕駛人異動歷史表一紙在卷可參。
    則證人甲○○既證稱係於事發當時在事發現場攔停駕駛系爭
    車輛，且手持異議人汽車駕駛執照之違規人查明身份為乙○
    ○後後當場掣單舉發，是該違規人當為異議人本人無誤，則
    異議人辯稱：其於事發時、地未曾因未繫安全帶之違規行為
    遭警攔停舉發，亦未曾簽收過舉發通知單云云，當屬卸責之
    詞，不足採信。
  (三)另查交通違規案件可分為車籍及駕籍兩種列管方式，前者以
    車號列管，如依採證照片舉發，當場不能或不宜攔截而以逕
    行舉發方式舉發者，汽車所有人或駕駛人應於向公路監理機
    關辦理汽車檢驗、各項登記或換發牌照前，繳清其所有違反
    道路交通管理處罰條例第二章、第三章尚未結案之罰鍰；後
    者則屬當場攔停確知駕駛人，而以身分證字號列管者，須於
    汽車駕駛人換發駕駛執照時繳清其所有同前揭條例規定尚未
    結案之罰鍰，始得辦理換發駕駛執照之手續，此業據道路交
    通管理處罰條例第九條之一規定甚詳。而本件違規事件係當
    場攔停舉發事件已如前述，則依前揭法條之規定，當係列管
    於駕籍，而非以系爭車輛之車號列管，自無因為繳清罰鍰而
    無法辦理系爭車輛定期檢驗之可能，異議人據此辯稱：其並
    無本件交通違規之事實云云，顯與其是否有為本件交通違規
    行為無涉，而不足採為有利於異議人之依據。
五、綜上所述，本件異議人確曾於上揭時、地駕駛系爭車輛行駛
    於道路上未依規定方式繫安全帶之違規事實，原處分機關依
    道路交通管理處罰條例第三十一條第一項及違反道路交通管
    理事件統一裁罰基準表之規定，裁處異議人罰鍰一千五百元
    ，與法並無不合，異議人尚執陳詞，指摘原處分不當，為無
    理由，應予駁回。
據上論斷，應依道路交通案件處理辦法第十九條，裁定如主文。
中    華    民    國    98    年    5     月    27    日
                臺灣臺北地方法院交通法庭
                              法  官  劉秀君
上正本證明與原本無異。
如不服本裁定，應於裁定送達後5日內向本院提出抗告狀。
                              書記官  吳俊龍
中    華    民    國    98    年    5     月    27    日


司法院資訊處製作；財團法人民間司法改革基金會備份。
